【裁判字號】    99,審易,396
【裁判日期】    990820
【裁判案由】    毒品危害防制條例
【裁判全文】
臺灣桃園地方法院刑事判決             99年度審易字第396號
公  訴  人  臺灣桃園地方法院檢察署檢察官
被      告  乙○○
上列被告因違反毒品危害防制條例案件，經檢察官提起公訴（99
年度毒偵緝字第41號），本院判決如下：
    主  文
乙○○施用第二級毒品，處有期徒刑肆月，如易科罰金，以銀元
佰元即新臺幣玖佰元折算壹日，扣案之第二級毒品甲基安非他
命壹包（實稱毛重零點柒陸公克）沒收銷燬之。
    事  實
一、緣乙○○前於民國91年間因施用毒品案件，經本院以91年度
    毒聲字第3292號裁定送觀察、勒戒後，因認無繼續施用毒品
    之傾向而釋放出所，並經臺灣桃園地方法院檢察署檢察官於
    91年12月4 日以91年度毒偵字第3051號為不起訴處分確定。
    於前開觀察勒戒執行完畢釋放後5 年內之94年6 月3 日，又
    因施用毒品案件，經本院以94年度桃簡字第1756號判決判處
    有期徒刑3 月確定（現正執行中）。詎其猶不知悔改，復基
    於施用第二級毒品之犯意，於94年9 月14日上午10時許為警
    採尿時起往前回溯96小時內之某時，在臺灣某不詳處所，施
    用第二級毒品甲基安非他命1 次。嗣經警循線查獲，並扣得
    第二級毒品甲基安非他命1 包（實秤毛重0.763 公克，含與
    毒品無法析離之包裝袋1 個）。
二、案經桃園縣政府警察局桃園分局報請臺灣桃園地方法院檢察
    署檢察官偵查起訴。
    理  由
壹、程序部分：
    本件認定事實所引用之下列卷證資料之證據能力，檢察官及
    被告、辯護人於本院審理時均不爭執，且並無證據證明係公
    務員違背法定程序所取得；被告於審判程序中復未於言詞辯
    論終結前表示異議，且卷內之文書證據，亦無刑事訴訟法第
    159 條之4 之顯有不可信之情況與不得作為證據之情形，則
    依刑事訴訟法第159 條之5 之規定，本件認定事實所引用之
    所有文書證據，均有證據能力，合先敘明。
貳、實體部分：
一、被告於前開時、地，經採集其尿液檢體，送台灣尖端先進生
    技醫藥股份有限公司以酵素免疫分析法初驗及以氣相層析質
    譜儀法複驗，結果呈甲基安非他命類陽性反應等事實，有該
    公司濫用藥物檢驗報告、對照表等件附卷可憑（94年度毒偵
    字第6053號卷第42、34頁），是被告之尿液檢體確呈甲基安
    非他命陽性反應，應堪認定。另按一般人施用第二級甲基毒
    品安非他命後，距採集尿液可得驗出甲基安非他命時間最長
    不會超過96小時，此有行政院衛生署藥物食品檢驗局81年藥
    檢一字第001156號函可參，被告於為警時所採尿液經檢驗結
    果，既呈甲基安非他命陽性反應，足見其於94年9 月14日上
    午10時許採尿時點起回溯96小時內之某時，曾施用第二級毒
    品甲基安非他命無訛。
二、訊據被告乙○○矢口否認有何施用第二級毒品犯行，辯稱：
    伊當時發生車禍，意識不清楚，不記得當時自己有吸食毒品
    云云。經查：被告既曾於警詢時坦承：「被警方查獲的安非
    他命是一位菲律賓人給我的；最近一次是在三天前（94年9
    月11日）約18時左右在新莊市地○○○○道的朋友家吸食。
    」等語（見94年度毒偵字第6053號卷第12頁）；嗣於偵查中
    卻供稱：「（問：你於94年9 月14日早上10時，有無被警察
    採尿檢驗毒品反應？）沒有。（問：這照片上的人是你本人
    ？）照片上的人是我沒錯，但是這個簽名不是我簽的。」等
    語（見99年度毒偵緝字第41號第9 頁）；復參被告於本院準
    備程序時供稱：「（問：提示偵卷第19頁到21頁查獲當時的
    照片，有何意見？）我當時有車禍，我當時意識比較不清楚
    ，警察如何來問我，當時所問的筆錄我也沒有簽名，我不承
    認我當時身上有1 包毒品。（問：提示94年9 月14日被告警
    詢筆錄上面的簽名、指印，是否為你所為？）簽名是我簽的
    、指印也是我蓋的。（問：當天製作筆錄時，有沒有翻譯在
    現場？）沒有。（問：當天你有沒有被採尿？）如果當時那
    瓶所採集的尿液，瓶子上有我的簽名、蓋指印，我就承認是
    我的。（你是否認識一位菲律賓人JEERY ？）我有很多朋友
    叫JEERY 。（問：警詢時，你有沒有向警察說毒品是一位叫
    JEERY 的人交給你的？）我當時是車禍，我怎麼能夠敘述一
    些情況給警察聽呢，我現在不記得當時發生甚麼事情。（問
    ：提示驗尿報告有何意見？）如果採集的尿液瓶子上有我的
    簽名、指印，我就承認是我的。」等語（見本院99年4 月22
    日準備程序筆錄第3 、4 頁），經核證人即查獲本案之員警
    甲○○證稱：「（問：你是否見過本案被告？）見過，那時
    候被告發生車禍，我到場處理。（問：處理車禍事故時，有
    沒有發現被告身上攜帶任何違禁品？）因為發現被告騎乘的
    機車是贓車，所以我們依現行犯加以搜索發現他皮夾內有壹
    包疑似安非他命，當時有問他，他說了一些我們沒辦法追查
    的線索。（問：既然查獲疑似有安非他命，你們有對他採集
    尿液？）有，當天就採集。（問：警詢筆錄中受命詢問人為
    你，請問這一份筆錄是否你所詢問？）是的，是我所詢問。
    （問：提示被採尿人姓名編號對照表，是否你製作的？尿液
    是否為你所採集？）沒有錯。（問：當時在製作筆錄的時候
    ，被告的意識清楚嗎？）他是清楚的狀態。（問：當時在製
    作筆錄的時候，有幫被告請通譯嗎？）有。（問：請問警詢
    筆錄的內容是否依據被告所述，據實記載？）是，當時有通
    譯在。」（見本院99年7 月13日準備程序筆錄第3 、4 頁）
    。是參以證人甲○○係為當時查獲之警員，且係基於職務關
    係，見有犯罪跡證而展開查緝，與被告無何怨隙，當無虛偽
    陳述以誣陷被告之必要；復佐以被告被查獲時，在桃園縣政
    府警察局桃園分局青溪派出所所為之警詢筆錄、扣押筆錄及
    扣押物品目錄表上皆有被告之簽名與指印在卷（見94年度毒
    偵字第6053號卷第10至12、24、26頁）；加以當日被告作成
    警詢筆錄時，亦有通譯李鶯玫在場，並有其簽名在卷（見94
    年度毒偵字第6053號卷第12頁）；且審諸被告歷次證言，不
    僅前後供述反覆不一，相互矛盾，顯有瑕疵，僅以上揭空言
    辯稱不記得當時情形，不知道當時有沒有吸食毒品云云，要
    屬事後卸責之詞，委無足採，其於警詢中所為不利於己之自
    白，確與事實相符，洵堪採為論罪科刑之依據。
三、又按92年7 月9 日新修正之毒品危害防制條例刪除二犯及三
    犯之規定，一改修法前繁雜之處遇程序，僅將施用毒品者簡
    化區分為初犯、再犯，並認施用毒品者係屬病患性犯人，以
    觀察、勒戒戒除其身癮，並以強制戒治去除其心癮。經觀察
    、勒戒或強制戒治執行完畢釋放後，若係五年後再犯該條例
    第10條施用毒品罪者，與同條例第20條第1 項、第2 項關於
    「初犯」之處理方式相同，檢察官應先聲請法院裁定令被告
    入勒戒處所觀察、勒戒，並視有無繼續施用毒品傾向，決定
    應予釋放、為不起訴之處分，或應聲請法院裁定令入戒治處
    所強制戒治；若係五年內「再犯」同條例第10條施用毒品罪
    者，依同條例第23條第2 項規定，檢察官則應依法追訴。觀
    諸該條例第20條第3項 之修正理由：「觀察、勒戒或強制戒
    治五年後再犯者，顯見前所實施之觀察、勒戒或強制戒治已
    足以遮斷其施用毒品之癮，為期自新及協助其戒除毒癮，對
    此五年後再犯者，爰明定仍適用初犯之規定，先經觀察、勒
    戒、強制戒治之程序。」及同條例第23條第2 項之修正理由
    ：「為配合簡化施用毒品犯之刑事處遇程序，並鑑於經觀察
    、勒戒或強制戒治執行完畢釋放後五年內再犯者，其再犯率
    甚高，原據以實施之觀察、勒戒及強制戒治既已無法收其實
    效，自應施以刑事處遇。」顯然如施用毒品者係前經觀察、
    勒戒或強制戒治等治療程序執行完畢五年後，始再施用毒品
    之「初犯」，因前所執行之觀察、勒戒或強制戒治已足收戒
    除毒癮之效，自應重新執行觀察、勒戒或強制戒治等治療程
    序，並於治療程序執行完畢後，由檢察官為不起訴處分，毋
    庸對之追訴處罰；反之，在「再犯」之情形，因其先前所為
    治療程序顯未能收戒斷毒癮之效，且考量施用毒品者之再犯
    率偏高，乃簡化其刑事處遇程序，而逕予追訴處罰，不再施
    以治療程序。參酌上開立法理由，修正毒品危害防制條例就
    施用毒品者，祇於「初犯」及「五年後再犯」二種情形，有
    其追訴條件之限制，即須於初犯經觀察、勒戒或強制戒治釋
    放後，五年內均無施用毒品之行為，始能認其前所實施之觀
    察、勒戒或強制戒治已足遮斷毒癮，而得於五年後再犯時，
    再予適用初犯之規定，重行觀察、勒戒等程序。倘五年內已
    經再犯，被依法追訴處罰，縱其第三次（或第三次以上）施
    用毒品之時間在初犯釋放五年以後，即與「五年後再犯」之
    情形有別，且因已於「五年內再犯」，顯見其再犯率甚高，
    原實施觀察、勒戒或強制戒治，已無法收其實效，而無五年
    戒斷期之存在，自無再經觀察、勒戒及強制戒治之必要，應
    由檢察官逕行起訴，始符新法修正之本旨（最高法院95年度
    台非字第59號、第65號判決意旨參照），查被告曾有事實欄
    一所載之施用毒品犯行，有臺灣高等法院被告前案紀錄表1
    紙附卷可稽，其本件施用毒品犯行非屬「初犯」及「五年後
    再犯」之情形，依上開說明，自應逕予論罪科刑。綜上，被
    告有事實欄所載施用第二級毒品犯行，已堪認定，其空言否
    認施用第二級毒品犯行，洵屬臨訟卸責之詞，不足採信。本
    件事證明確，被告犯行堪以認定，應依法論科。
四、論罪科刑部分：
    核被告所為，係犯毒品危害防制條例第10條第2 項之施用第
    二級毒品罪。被告於施用第二級毒品甲基安非他命前後之持
    有第二級毒品甲基安非他命之低度行為，為施用之高度行為
    所吸收，不另論罪。爰審酌被告前已因施用毒品案件經觀察
    勒戒之執行及刑之宣告，本應徹底戒除毒癮，竟復施用毒品
    之犯行，戕害己身，顯無悔改之意，暨被告犯罪後否認施用
    第二級毒品之犯行，避重就輕之態度等一切情狀，認檢察官
    之求刑猶嫌過重，量處如主文所示之刑。再被告行為後，易
    科罰金之折算標準即刑法第41條第1 項前段及罰金罰鍰提高
    標準條例第2 條，或有修正，或已廢止，然經比較修正前後
    之易科罰金折算標準，顯以修正前之規定較有利於被告，故
    就減刑後之宣告刑，並依修正前刑法第41條第1 項前段、廢
    止前之罰金罰鍰提高標準條例第2 條之規定，諭知易科罰金
    之折算標準。又中華民國九十六年罪犯減刑條例係於96年7
    月16日生效施行，被告前開犯行，雖係於96年4 月24日前所
    犯，惟因被告係於95年5 月30日減刑條例施行前經通緝，而
    於98年12月12日始經緝獲到案，被告未於96年12月31日以前
    自動歸案接受偵查、審判，依據該減刑條例第5 條之規定，
    不得減刑，附此敘明。至扣案之甲基安非他命1 包（實秤毛
    重0.763 公克），經送行政院衛生署管制藥品管理局鑑定結
    果，確檢出第二級毒品甲基安非他命陽性，有該局檢驗成績
    書1 紙在卷可稽，應依毒品危害防制條第18條第1 項前段規
    定，沒收銷燬之；包裹甲基安非他命之包裝袋1 只與前開甲
    基安非他命毒品無從完全剝離，併依毒品危害防制條例第18
    條第1 項前段規定，沒收銷燬之。
據上論斷，應依刑事訴訟法第299 條第1 項前段，毒品危害防制
條例第10條第2 項、第18條第1 項前段，刑法第2 條第1 項前段
、第11條前段，修正前刑法第41條第1 項前段，廢止前罰金罰鍰
提高標準條例第2 項，判決如主文。
本案經檢察官丁俊成到庭執行職務。
中    華    民    國    99    年    8     月    20    日
                  刑事庭        法  官  林靜梅
以上正本證明與原本無異。
如不服本判決應於收受判決後10日內向本院提出上訴書狀，並應
敘述具體理由。其未敘述上訴理由者，應於上訴期間屆滿後20日
內向本院補提理由書( 均須按他造當事人之人數附繕本) 「切勿
逕送上級法院」。
                                書記官  郭怡君
中    華    民    國    99    年    8     月    20    日
附錄本案論罪科刑法條：
毒品危害防制條例第10條
施用第一級毒品者，處 6 月以上 5 年以下有期徒刑。
施用第二級毒品者，處 3 年以下有期徒刑。

司法院資訊處製作；財團法人民間司法改革基金會備份。
